【裁判字號】    95,訴,44
【裁判日期】    951114
【裁判案由】    侵權行為損害賠償
【裁判全文】
臺灣高等法院民事判決                    95年度訴字第44號
原      告  甲○○
            乙○○
被      告  丙○○
上列當事人間因侵權行為損害賠償事件，原告甲○○提起附帶民
事訴訟，經本院刑事庭裁定移送民事庭，並追加原告乙○○，本
院於95年10月31日言詞辯論終結，判決如下：
    主  文
被告應給付原告各新臺幣貳拾萬元，及均自九十五年十月五日起
，至清償日止，按年息百分之五計算之利息。
原告其餘之訴駁回。
訴訟費用由被告負擔五分之一，餘由原告負擔。
原告假執行之聲請駁回。
    事實及理由
一、原告甲○○起訴原請求被告應給付新台幣（以下同）200萬
    元及自起訴狀繕本送達之日起至清償日止，按年息百分之五
    計算之利息，嗣減縮請求被告應給付原告100萬元及自95年
    10月5日起之法定利息，並追加原告乙○○請求被告應給付
    上開賠償金額，核其所為與民事訴訟法第255條第1項第3款
    、第2項規定相符，先予敘明。
二、原告起訴主張
  (一)被告係臺灣蕙康藥品有限公司籌備處（設臺北縣中和市○○
    路11之3號，下稱蕙康公司）之負責人，與經營正義出版事
    業有限公司（設臺北縣新店市○○路554號5樓，下稱正義公
    司）之甲○○、乙○○夫妻，自民國92年6月、7月間起有業
    務上往來，嗣因關於胎盤素相關書籍之出版授權及胎盤素買
    賣事宜而交惡，被告竟基於恐嚇危害安全之概括犯意，1.自
    92年9月30日起，先於不詳時、地，在蕙康公司用箋或白紙
    上書寫如附表編號一至七所示之文句後，再連續於附表編號
    一至七所示時間，在蕙康公司上址辦公處所內，以蕙康公司
    所有00000000號電話傳真至正義公司所有00000000號電話，
    由甲○○、乙○○收受；2.於92、93年間，多次撥打電話至
    正義公司，由甲○○、乙○○之女呂尚文接聽時，警告：「
    叫妳爸媽小心一點」等語，嗣經呂尚文轉告甲○○、乙○○
    知悉；3.於94年1月1日下午4時15分許，以其所有000000000
    0號手機號碼傳送如附表編號八所示之簡訊至乙○○所有
    0000000000號手機號碼；而連續以加害生命、身體、自由、
    名譽、財產之事，恐嚇甲○○、乙○○，致渠等心生畏怖，
    致生危害於安全，乙○○因而罹患焦慮症合併失眠、憂鬱。
  (二)按不法侵害他人之身體、健康、名譽、自由、信用、隱私、
    貞操，或不法侵害其他人格法益而情節重大者，被害人雖非
    財產上之損害，亦得請求賠償相當之金額。民法第195條第1
    項前段定有明文。被告藉由電話或傳真方式，傳達顯有加害
    原告意思之言論予原告知悉，其不法行為不但使原告因心生
    畏懼嚴重影響日常生活外，更造成原告乙○○罹患焦慮症合
    併失眠、憂鬱，顯見其行為已對原告造成侵害且情節重大，
    原告自得依法請求被上訴人為非財產上之損害賠償。又原告
    為正義公司負責人，以出版書籍為主要業務，被告為蕙康公
    司負責人，且其行為亦據台灣台北地方法院判決有期徒刑八
    月，爰依民法第184條第1項、第195條第1項規定，請求被告
    應給付原告各100萬元本息。
    爰聲明：被告應給付原告各100萬元及均自95年10月5日起（
    追加狀繕本送達翌日）至清償日止，按年息百分之五計算之
    利息。並願供擔保聲請宣告假執行。
三、被告則以乙○○遊說被告買書，並騙被告合作出版，後來找
    到代理商後，不斷出面抹黑被告，原告污衊被告，並關掉所
    有的聯絡電話及管道，或是罵被告神經病，所以被告才以電
    話發簡訊或傳真。而被告目前無收入，亦無不動產等語資為
    抗辯，並聲明原告之訴駁回。
四、原告主張被告自92年9月30日起，先於不詳時、地，在蕙康
    公司用箋或白紙上書寫如附表編號一至七所示之文句後，再
    連續於附表編號一至七所示時間，在蕙康公司上址辦公處所
    內，以蕙康公司所有00000000號電話傳真至正義公司所有
    00000000號電話，由甲○○、乙○○收受；2.於92、93年間
    ，多次撥打電話至正義公司，由甲○○、乙○○之女呂尚文
    接聽時，警告：「叫妳爸媽小心一點」等語，嗣經呂尚文轉
    告甲○○、乙○○知悉；3.於94年1月1日下午4時15分許，
    以其所有0000000000號手機號碼傳送如附表編號八所示之簡
    訊至乙○○所有0000000000號手機號碼等，而被告業據台灣
    台北地方法院判決處有期徒刑八月，並經鈞院以95年度上易
    字第125號駁回其上訴確定等事實，為被告不爭執（僅爭執
    原告關掉所有聯絡管道，才發送簡訊、傳真，詳如下述），
    並經本院調閱台灣台北地方法院檢察署93年度偵字第15241
    號恐嚇等刑事卷相關卷證為佐，自堪信原告此部分主張為真
    實。
五、原告復主張被告藉由電話或傳真方式，傳達顯有加害原告意
    思之言論予原告知悉，其不法行為不但使原告因心生畏懼嚴
    重影響日常生活外，更造成原告乙○○罹患焦慮症合併失眠
    、憂鬱，顯見其行為已對原告造成侵害且情節重大，原告自
    得依法請求被告為非財產上之損害賠償各100萬元等語被告
    否認上情，並以前詞置辯，經查：
  (一)按因故意或過失，不法侵害他人之權利者，負損害賠償責任
    者，次按不法侵害他人之身體、健康、名譽、自由、信用、
    隱私、貞操，或不法侵害其他人格法益而情節重大者，被害
    人雖非財產上之損害，亦得請求賠償相當之金額。民法第
    184條第1項前段、民法第195條第1項前段分別定有明文。
  (二)被告抗辯原告乙○○遊說被告買書，並騙被告合作出版，後
    來找到代理商後，不斷出面抹黑被告，原告污衊被告，並關
    掉所有的聯絡電話及管道，或是罵被告神經病，所以被告才
    以電話發簡訊或傳真云云。惟查被告所發之附表簡訊、傳真
    ，應依社會客觀經驗法則以為判斷有無侵害他人權利基準。
    觀諸附表編號一至八所示傳真、簡訊內容及被告告知原告子
    女呂尚文「叫妳爸媽小心一點」等語，與我國社會上一般以
    存證信函催告對方停止侵害之用詞顯不相同，衡之社會一般
    常情，已逾越行使防衛自己權利之合理範圍，而摻有情緒性
    、積極侵害之意思表達，應係以使他人心生畏懼為目的，客
    觀上已足以使受通知者心生恐懼而有不安全之感受，原告亦
    陳明心理上感受威脅，而認渠等及家人之安全堪慮等語；又
    乙○○自92年9月8日起至94年11月23日止，因被告之上述行
    為，至精神科就診三十次，診斷結果為焦慮症合併失眠、憂
    鬱，有財團法人天主教耕莘醫院診斷證明書在卷可考（見原
    法院94年度易字第864號刑事卷(二)第101、102、104、105、
    128頁），則原告免於恐懼之自由權遭被告侵害至臻明確。
    雖被告抗辯因原告關掉所有聯絡管道，故發簡訊、傳真云云
    ，仍無由解免其侵權行為之責任。被告以電話傳簡訊、傳真
    如附表所示之文字恐嚇原告，原告心生畏懼自然影響日常生
    活之正常作息，精神上確受有痛苦。揆諸首揭條文規定，原
    告請求被告給付非財產法益之損害賠償，為有理由，應予准
    許。本院斟酌原告係夫妻，經營正義公司，以出版書籍為主
    要業務，每月收入50萬元，有不動產等財產，而被告為蕙康
    公司負責人，無不動產等一切情狀。認為原告請求各給付
    100萬元，尚嫌過高，應予核減為各20萬元，方屬公允，逾
    此數額之請求，為無理由。
六、綜上所述，原告本於侵權行為之損害賠償請求權，請求被告
    賠償原告各20萬元，及自95年10月5日起，至清償日止，依
    法定利率計算之遲延利息部分，洵屬正當，應予准許。逾此
    部分所為之請求，為無理由，應予駁回，假執行之聲請亦失
    所附麗應併予駁回。另原告勝訴部分，未逾150萬元，不得
    上訴第三審，無宣告假執行之必要。另原告減縮部分不在本
    院審究範圍，併此敘明。
七、兩造其餘之攻擊或防禦方法，及未經援用之證據，經本院斟
    酌後，認均不足以影響本判決之結果，自無一一詳予論駁之
    必要，附予敘明。另被告陳明近期內將對原告提起誣告告訴
    ，請求暫緩本件審理云云，惟被告自承發送簡訊、傳真構成
    侵權行為，如前所述，尚無暫緩審理之必要，併此敘明。
八、結論：本件原告之訴，為一部有理由，一部無理由，依民事
    訴訟法第79條，判決如主文。
中    華    民    國    95    年    11    月    14    日
                    民事第十三庭
                        審判長法  官  陳昆煇
                              法  官  陳駿璧
                              法  官  李錦美
正本係照原本作成。
被告不得上訴。
原告如不服本判決，應於收受送達後20日內向本院提出上訴書狀
，其未表明上訴理由者，應於提出上訴後20日內向本院補提理由
書狀（均須按他造當事人之人數附繕本）上訴時應提出委任律師
或具有律師資格之人之委任狀；委任有律師資格者，另應附具律
師資格證書及釋明委任人與受任人有民事訴訟法第466條之1第1
項但書或第2項（詳附註）所定關係之釋明文書影本。
中    華    民    國    95    年    11    月    14    日
                              書記官  明祖全
附註：
民事訴訟法第466條之1（第1項、第2項）：
對於第二審判決上訴，上訴人應委任律師為訴訟代理人。但上訴
人或其他法定代理人具有律師資格者，不在此限。
上訴人之配偶、三親等內之血親、二親等內之姻親，或上訴人為
法人、中央或地方機關時，其所屬專任人員具有律師資格並經法
院認為適當者，亦得為第三審訴訟代理人。


司法院資訊處製作；財團法人民間司法改革基金會備份。
